臺灣高等法院交通事件裁定　　　　　　100年度交抗字第603號
抗　告　人
即受處分人　張恒
上列抗告人因違反道路交通管理處罰條例案件，不服臺灣板橋地
方法院中華民國100年4月18日裁定（100年度交聲字第833號；原
處分案號：交通部公路總局臺北區監理所板橋監理站板監裁字第
裁41-AI0000000號），提起抗告，本院裁定如下：
    主  文
抗告駁回。
    理  由
一、原處分意旨略以：抗告人即受處分人張恒於民國99年12月17
    日8時許，騎乘車號137-GEH號重型機車，在臺北市○○路○
    段與光復南路，因行駛於有禁止機車通行標線之車道上，而
    有「機器腳踏車，不在規定車道行駛」之違規行為，經臺北
    市政府警察局信義分局警員依據民眾提出之檢舉影像掣單逕
    行舉發，爰依道路交通管理處罰條例第45條第13款、第63條
    第1項第1款（裁決書漏載同條項第1款）之規定，裁處罰鍰
    新臺幣（下同）600元，並記違規點數1點。
二、原裁定意旨略以：受處分人於99年12月17日8時許，騎乘車
    號137-GEH號重型機車，在臺北市○○路○段與光復南路，有
    「機器腳踏車，不在規定車道行駛」之違規行為，有採證光
    碟1片及列印照片10張在卷可稽（見原法院卷第15至23頁）
    ，足證受處分人確有上開之違規行為，自屬違反道路交通管
    理處罰條例第45條第13款之規定，原處分機關據以裁處受處
    分人罰鍰600元，並記違規點數1點，核無違誤，受處分人之
    異議為無理由，應予駁回。
三、本件抗告意旨略以：道路交通管理條例之處罰，應由國家機
    關以公務設備取得證據後，再予處罰，倘由一般人民，以非
    公務設備取得之證據，即非法定證據，不得據以舉發。詎原
    處分機關竟據一般人民，以非公務設備取得之證據，對受處
    分人予以裁罰，於法未合。況本件案發時，係上班時間，車
    多擁擠又逢下雨，除受處分人外，尚有多輛機車，因前方公
    車靠邊停站，致全部被迫行駛內側車道（此乃公車驟停後，
    為免發生危險之不得已行為），惟原審法院未傳喚提供影帶
    之人，查明當天道路交通情況，且未調查提供影帶之人是否
    受處分人有過節，而挾怨報復，跟蹤拍攝，即駁回受處分人
    之異議，亦有未合云云。
四、經查：
(一)、按機器腳踏車行駛之車道，應依標誌或標線之規定行駛，道
    路交通安全規則第99條第1項定有明文。又機器腳踏車，不
    在規定車道行駛者，處600元以上1800元以下罰鍰，並記違
    規點數1點，道路交通管理處罰條例第45條第13款、第63條
    第1項第1款亦有明定。
(二)、受處分人於99年12月17日8時許，騎乘車號137-GEH號重型機
    車，在臺北市○○路○段與光復南路，行駛於有禁止機車通
    行標線之車道上，有「機器腳踏車，不在規定車道行駛」之
    違規行為，經臺北市政府警察局信義分局警員依據民眾提出
    之檢舉影像掣單逕行舉發，原處分機關據此以板監裁字第裁
    41-AI0000000號裁決書裁處受處分人罰鍰600元，為受處分
    人所自承，且有臺北市政府警察局北市警交大字第AI000000
    0號舉發違反道路交通管理事件通知單、交通部公路總局臺
    北區監理所板橋監理站所為之100年3月3日板監裁字第裁41-
    AI0000000號裁決書及採證光碟1片、列印照片10張在卷可稽
    （見原審卷第4、5、15至23頁）。
(三)、受處分人雖辯稱：道路交通管理條例之處罰，應由國家機關
    以公務設備取得證據後，再予處罰，不得據一般人民，以非
    公務設備取得之證據，予以處罰云云。惟按對於違反本條例
    之行為者，民眾得敘明違規事實或檢具違規證據資料，向公
    路主管或警察機關檢舉，經查證屬實者，應即舉發，道路交
    通管理處罰條例第7條之1定有明文。考其立法理由，由於警
    力有限及民眾取巧違規成性，為交通秩序混亂原因之一，民
    眾如能利用適當管道檢舉交通違規，除可彌補警力之不足外
    ，亦將產生極大之嚇阻效果。故民眾所提供之錄影光碟及翻
    拍照片等違規證據資料，依法自得作為裁罰之證據。又公路
    主管或警察機關受理民眾檢舉違反道路交通管理事件，其檢
    舉違規證據係以科學儀器取得，足資認定違規事實者，得逕
    行舉發之，依道路交通管理處罰條例第92條第4項授權訂定
    之違反道路交通管理事件統一裁罰基準及處理細則第22條第
    1項、第2項亦有明文規定。原舉發機關及處分機關依據民眾
    所提供照片之科學證據，認定受處分人有上揭之違規行為，
    予以逕行舉發及裁罰，洵屬有據。受處分人辯稱：民眾所提
    供之證據，不得做為證據云云，實與法律明文規定不合，自
    無足採。
(四)、受處分人復辯稱：案發當時，尚有其他多輛機車行駛內側車
    道云云。惟查：受處分人確有騎乘機車違規行駛於禁行機車
    車道之事實，業如前述，依法即應接受裁罰，至於同時間同
    地點是否他人亦有違規行為以及是否亦有經民眾拍照提出檢
    舉，則非所問，況依卷附照片顯示，當時在違規地點，僅有
    受處分人之機車違規行駛於禁止機車通行之車道上，受處分
    人此部分所辯，亦非可採。
(五)、又由卷附照片顯示，當時無明顯下雨之情事，反而係車號13
    7- GEH號重型機車任意左右穿梭於上開車道之自小客車車陣
    中，找空隙往前行，根本無所謂為避免危險之「不得已」行
    為，受處分人所辯顯與卷附照片顯示之實情不符。另受處分
    人所指傳訊檢舉人部分，與受處分人有上揭違規行為之認定
    ，無必要性，自無庸調查。
五、綜上所述，本件事證明確，受處分人有於上揭時、地，有騎
    乘機器腳踏車，不在規定車道行駛之違規事實，應可認定。
    從而，原審認原處分機關依道路交通管理處罰條例第45條第
    13款、第63條第1項第1款之規定，裁處受處分人罰鍰600元
    ，並記違規點數1點，於法無違，駁回受處分人之異議，於
    法相符。受處分人提起抗告，隨意指摘原審裁定，核無理由
    ，應予駁回。
據上論結，應依道路交通管理處罰條例第89條前段，刑事訴訟法
第412條，裁定如主文。
中    華    民    國    100    年    5    月    16    日
                  刑事第十三庭  審判長法  官  曾德水
                                      法  官  楊貴雄
                                      法  官  王復生
以上正本證明與原本無異。
不得再抗告。
                                      書記官 陳靜雅
中    華    民    國   100    年    5     月    16    日